臺灣新北地方法院刑事判決
110年度訴字第1121號
公  訴  人  臺灣新北地方檢察署檢察官
被      告  蔡騰緯


指定辯護人  本院公設辯護人張哲誠
被      告  蘇晏霆


指定辯護人  本院公設辯護人姚孟岑  
上列被告因違反毒品危害防制條例案件，經檢察官提起公訴（11
0年度偵字第13338號），本院判決如下：
    主    文
蔡騰緯共同販賣第三級毒品未遂，處有期徒刑壹年拾月。
蘇晏霆共同販賣第三級毒品未遂，處有期徒刑參年捌月。
扣案金色APPLE廠牌門號○○○○○○○○○○號行動電話壹支（含SIM卡壹
張）、第三級毒品愷他命陸包（驗餘總淨重肆點壹參陸伍公克，
含空包裝袋陸只）均沒收。
    事    實
一、蔡騰緯、蘇晏霆均明知愷他命係毒品，具成癮性、濫用性及
    社會危害性，依法不得販賣，詎攜帶2公克愷他命之蘇晏霆
    與蔡騰緯於其位在新北市○○區○○路000巷0號3樓住處討論後
    ，共同決定以上網刊登廣告方式販賣愷他命，乃意圖營利，
    基於販賣第三級毒品之犯意聯絡，由蔡騰緯於民國110年2月
    25日7時23分許，在其前述住處，以金色APPLE廠牌門號0000
    000000號行動電話1支（含SIM卡1張）連網登入WeChat「緣
    份 語音版 廣聊天（434）」群組內，以暱稱「(香菸圖案)
    」(WeChat ID：MARS661021），刊登「誰要（香菸圖案）」
    之販賣毒品訊息，供不特定人觀覽，欲與蘇晏霆共同伺機販
    售第三級毒品愷他命以牟利。適有台北市政府警察局大同分
    局員警於110年2月25日執行網路巡邏勤務時發現上開訊息，
    即佯裝買家於同日22時22分許加蔡騰緯為好友，之後雙方即
    於WeChat對話與通話討論買賣細節，而達成於翌日17時50分
    許，在新北市○○區○○街000號全家超商前，以新臺幣（下同
    ）13500元交易愷他命6包之合意。嗣蔡騰緯先於110年2月26
    日16時許，至台北市○○區○○○路000號409酒店向自稱「阿甘
    」之成年男子以7500元購買3公克愷他命，再由蘇晏霆交付
    其所有2公克愷他命，由蔡騰緯倒入甫購入之愷他命，再將
    總計5公克之愷他命分裝成6包後放入白色菸盒隨身攜帶，而
    與蘇晏霆一同步行前往交易，預計由蔡騰緯、蘇晏霆各獲得
    600元、不詳之報酬以牟利；到達交易地點後，由蘇晏霆站
    立於佯裝買家員警駕駛之車輛外與其確認身份，再進入車內
    副駕駛座清點員警交付之價金無誤後，由蔡騰緯透過車窗交
    付裝於白色菸盒內之6包愷他命，於欲向警員收取價金之際
    ，蔡騰緯、蘇晏霆即為佯裝買家員警及在旁埋伏員警壓制後
    逮捕而販賣未遂，並扣得前述行動電話1支（含SIM卡1張）
    、第三級毒品愷他命6包（驗前總淨重4.137公克，驗餘總淨
    重4.1365公克）。
二、案經臺北市政府警察局大同分局報請臺灣新北地方檢察署檢
    察官偵查起訴。
    理    由
一、按被告以外之人於審判外之陳述，雖不符前4條之規定，而
    經當事人於審判程序同意作為證據，法院審酌該言詞陳述或
    書面陳述作成時之情況，認為適當者，亦得為證據，刑事訴
    訟法第159條之5定有明文；其立法理由在於傳聞證據未經當
    事人之反對詰問予以核實，乃排斥其證據能力。惟當事人如
    放棄對原供述人之反對詰問權，於審判程序表示同意該等傳
    聞證據可作為證據，此時，法院除認該傳聞證據欠缺適當性
    外，自可承認其證據能力。經查，關於本案所引屬於審判外
    陳述之傳聞證據，檢察官、被告蔡騰緯、蘇晏霆及其等之辯
    護人於審判程序均同意作為證據，且經本院審酌該證據作成
    情況無不適當之情形，是依上開規定，認皆得作為本案證據
    。
二、訊據被告蔡騰緯對於本案犯罪事實坦承不諱，而被告蘇晏霆
    則矢口否認有何本案犯行，辯稱：我只是單純陪同蔡騰緯到
    場，根本不知道當天是要交易毒品，也未參與刊登販毒訊息
    、於WeChat與佯裝買家員警聯絡，且當天裝著毒品的菸盒也
    是蔡騰緯將手伸進車窗自己交給佯裝買家員警的云云。經查
    ：
  ㈠上開事實業據被告蔡騰緯於警詢、羈押訊問及本院訊問時均
    坦承不諱，並於羈押訊問及本院訊問、審理時均陳述指證被
    告蘇晏霆明確，核與被告蘇晏霆供述之部分情節、證人即佯
    裝買家員警方世邦於偵訊之具結均相符，並有臺北市政府警
    察局大同分局搜索扣押筆錄、扣押物品目錄表、警備隊110
    年2月27日職務報告書、交通部民用航空局航空醫務中心110
    年3月18日航藥鑑字第0000000號毒品鑑定書、內容如下之員
    警與被告蔡騰緯WeChat語音通話及留言譯文表各1份、扣案
    毒品照片、本案販毒訊息截圖、被告蔡騰緯WeChat帳號首頁
    截圖各1張、內容如下之員警與被告蔡騰緯WeChat對話截圖6
    張在卷可憑（見偵卷第13、14、77至79、87、91至94、97至
    100、185頁），及被告蔡騰緯金色APPLE廠牌門號000000000
    0號行動電話1支（含SIM卡1張）、愷他命6包扣案可證。
  ㈡上述WeChat對話、語音通話及留言內容：
  ①110年2月25日22時24分至同日22時32分許：
　  員　警：（香菸圖案）價？
　  蔡騰緯：25
　  員　警：是北部嗎？
　  蔡騰緯：你哪邊人
　  員　警：台北橋這邊
　  員　警：你呢？
　  蔡騰緯：華江橋
  ②110年2月25日22時38分語音留言（共3秒）：
　  蔡騰緯：所以現在狀況是？
  ③110年2月25日22時41分：
　  員　警：我有確定了再打給你
  ④110年2月25日22時56分至同日22時57分許：
　  員　警：今天無法了，明天下午朋友才會拿錢給我
　  員　警：明天下午我打給你
  ⑤110年2月26日3時48分：
　  員　警：下午自取6個可以優惠吧？
  ⑥110年2月26日7時43分語音留言（共2秒）：
　  蔡騰緯：差不多幾點？
  ⑦110年2月26日11時5分：
　  員　警：下午四點半左右
  ⑧110年2月26日15時54分許員警撥號之語音通話（共1分48    
    秒）：
　  員　警：喂？哈囉兄弟。
　  蔡騰緯：喂？
　  員　警：兄弟。
　  蔡騰緯：你好。
　  員　警：兄弟，你六的話你報多少給我？
　  蔡騰緯：你直接跟我講你想多少就好了。
　  員　警：六的話你說原價25對嘛？甜的話…沒有我想說跟   
           我朋友一起拿看能不能算我甜一點啊，一個23看   
           可不可以啊？23、22？
　  蔡騰緯：那要幾點？
　  員　警：你報給我多少啊？我要先連絡我朋友跟他拿錢啊。
　  蔡騰緯：23、22這樣也才差一兩百塊，六個也才差六百    
            塊……六百塊……。
　  員　警：你盡量看甜給我一點嘛。
　  蔡騰緯：我現在算給你啦。
　  員　警：對啊，能不能甜一點報給我看看。
　  蔡騰緯：135……。
　  員　警：135喔？
　  蔡騰緯：135自己扣啊，你自己就知道了。
　  員　警：這樣也才……好啦好啦，那我先聯絡一下朋友再    
          打給你好不好？
　  蔡騰緯：大概幾點？
　  員　警：應該四點半左右、五點、五點啦跟你壓五點好了。
　  蔡騰緯：可以可以。
　  員　警：你是要去華江橋哪裡啊？
　  蔡騰緯：你確定好我再跟你講。
　  員　警：好好好，好我再打給你。
　  蔡騰緯：喔，好掰掰。
  ⑨110年2月26日16時1分：
　  員　警：約5點
　  員　警：你再發給我
  ⑩110年2月26日16時1分許員警撥號之語音通話（共8秒）：
　  蔡騰緯：喂？我快到了我快到了。
　  員　警：嗯，你發給我喔。
　  蔡騰緯：喔。
　  員　警：就六喔就六嘛。
  ⑪110年2月26日16時10分至同日16時13分許：
　  員　警：約哪？
　  語音留言（共5秒）：
　  蔡騰緯：我現在身上錢不夠，等我一下，5點前給你答案。
　  語音留言（共7秒）：
　  蔡騰緯：我現在身上剩2千，等一下我朋友馬上過來，馬上 
             跟你約地方。
　  員　警：好
  ⑫110年2月26日17時15分至同日17時17分許：
　  語音留言（共4秒）：
　  蔡騰緯：我跟你約5點50分好不好？
　  員　警：可以
　  員　警：約哪？
　  蔡騰緯：文聖街全家
　  員　警：好
　  員　警：我到了密你，現在車多，可能會慢一點點哦
  ⑬110年2月26日17時56分至同日18時1分許：
　  員　警：到了
　  語音留言（共4秒）：
　  蔡騰緯：你穿什麼顏色衣服？你開車還是騎車？
　  員　警：開車
　  員　警：米白色外套
　  語音留言（共2秒）：
　  蔡騰緯：什麼車？
　  員　警：銀色箱型
　  員　警：公司的車
　  員　警：我打閃燈
　  員　警：有嗎
　  員　警：？
　  蔡騰緯：看到了
  ㈢前揭被告蔡騰緯交付員警之白色結晶6包，經送交通部民用航
    空局航空醫務中心鑑定結果，均檢出第三級毒品愷他命成分
    ，驗前總淨重4.137公克，取樣0.0005公克鑑定，驗餘總淨
    重4.1365公克，有前述該中心110年3月18日航藥鑑字第0000
    000號毒品鑑定書1份可憑（見偵卷第185頁）；是扣案被告
    欲交易之毒品6包，均含第三級毒品愷他命成分，核屬無疑
    。
  ㈣被告蘇晏霆雖以前詞置辯，然查：
　⒈上開事實業經被告蔡騰緯於羈押訊問及本院訊問、審理時均
    供證稱：本案是蘇晏霆帶著2公克愷他命到我家，我們一起
    討論後決定要在WeChat刊登販毒訊息，一起賣愷他命，之後
    我就將自己想的販毒廣告內容刊登在WeChat群組，刊登當時
    蘇晏霆也在我旁邊；後來過一陣子買家聯絡我，我就跟買家
    透過WeChat談好交易愷他命的數量和價格，當時蘇晏霆是否
    還在我家我已經不記得了，但毒品售價是事先跟蘇晏霆討論
    過仍可獲利的價格，才由我跟買家商定的。隔天下午，蘇晏
    霆又帶著那包2公克愷他命到我家，我有將最終跟買家談好
    的交易內容，包括交易地點、價金、數量告訴他，然後我又
    自己去以7500元價格購買3公克愷他命，再返家向蘇晏霆拿
    取他帶來1包2公克愷他命，倒入我買的3公克愷他命變成1包
    ，然後又分成6包裝在菸盒，由我帶在身上，之後跟他一起
    走路過去交易地點，在離目標車輛5公尺處時，我跟蘇晏霆
    說要他上車跟對方收錢，當時毒品還在我身上。所以蘇晏霆
    從頭到尾都知道我們是要一起販賣第三級毒品愷他命，並且
    也有參與，我說的都是實在，沒有冤枉他，之前是基於朋友
    情分才在警詢時稱蘇晏霆不知情等語明確（見本院卷第96、
    134至161頁、聲押卷第5頁反面至6頁反面），堪信為真。
　⒉雖被告蔡騰緯於警、偵訊曾謂被告蘇晏霆並不知情云云，然
    被告蔡騰緯於羈押訊問回覆有關「為何警詢及偵查中稱蘇晏
    霆不知情？」之訊問時，已答稱：警詢時是因為想說我一個
    人出事就好；後來到地檢署拘留室時，則是因為我跟蘇晏霆
    商量後決定要翻供的緣故等語明確（見聲押卷第6頁反面）
    ，並於本院審理時證稱：基於朋友的情份，所以我故意跟警
    方講不實的話，說被告蘇晏霆不知情等語（見本院卷第160
    頁），而被告蔡騰緯於偵查時，亦確實翻異警詢坦承犯行之
    所陳，否認有本案販賣第三級毒品犯行，足見被告蔡騰緯於
    警偵訊之所以維護被告蘇晏霆而供證不實，警詢時是想自己
    一人承擔，偵查時是因連自己也否認犯行，當然不可能證述
    被告蘇晏霆亦有參與，而該等情事核與常情無違；再考量被
    告蔡騰緯證述被告蘇晏霆亦涉犯本案，並無從獲得寬減其自
    身罪責之利益，又其證稱：我跟蘇晏霆沒有仇怨，是交情一
    般的普通朋友關係，彼此沒有不愉快等語（見本院卷第134
    、145頁），衡情被告蔡騰緯斷無設詞誣陷友人於7年以上有
    期徒刑重罪，且自身亦須擔負偽證罪責之可能；足見被告蔡
    騰緯歷次之陳述，係以其於羈押訊問及本院訊問、審理時為
    可採。　　　
　⒊再由被告蘇晏霆於警詢及偵查均自承：蔡騰緯叫我陪他一起
    出門，到場後他就叫我坐到該處一輛車副駕駛座去跟他朋友
    收錢，蔡騰緯則站在車外等我，對方需要找錢，我身上沒有
    ，就下車去問蔡騰緯，但他也沒錢可找，對方就下車去換錢
    ，之後我與對方都回到車上，對方要求要在車内一手交錢一
    手交貨，我就搖下窗戶跟站在車旁的蔡騰緯講，蔡騰緯就把
    紙盒從副駕駛座窗戶遞給對方等語（見偵卷第53、122頁）
    ；而證人即佯裝買家員警方世邦於偵訊亦結證稱：蘇晏霆先
    在副駕駛座車外跟我確認身份，隨後就坐進我車内副駕駛座
    ，後來我下車換完錢坐回車上，蘇晏霆在車内就要求我先給
    他錢，之後他再跟我說愷他命放置位置，叫我自己去拿，我
    聽後拒絕，要求在車内交易，這時蘇晏霆就搖下車窗，跟站
    在車外的蔡騰緯講我的要求，隨後蔡騰緯就步行到全家便利
    超商前桌子上，拿取包裝好的愷他命6包由車窗遞進車內交
    給我等語（見偵卷第177至179頁）；可見被告蘇晏霆於交易
    當時已知悉交易內容為第三級毒品愷他命，再由該2人所述
    之交易過程，係特意選在隱密性高之車內進行、由一人在車
    內，另一人在車外把風、進行交易之被告蘇晏霆非但未將交
    易物品隨身攜帶，反而由被告蔡騰緯將之置放於超商前桌上
    ，要求交易對象自行拿取、被告蘇晏霆擔任警戒之把風角色
    ，未自行與買家交易，亦未與之寒暄等情，均可知
　　案發當日交易，係屬非正常、隱密性之交易，交易對象也絕
    非是被告蔡騰緯之友人；再由被告蘇晏霆於案發當時係年滿
    27歲之成年人，具有相當之常識與社會經驗，亦當知悉上情
    ，適可佐證方世邦上開關於被告蘇晏霆交易時係知悉交易內
    容為愷他命之證述，及首揭⒈部分之被告蔡騰緯證述為真。
　㈤按毒品之價格不低，取得不易，苟無利可圖，應無甘冒被查
    緝法辦重刑之危險，無端親至交易處所，或於自身住處附近
    交易毒品，抑或購入大量毒品貯藏之理，而平添為警查獲之
    可能；是以有償販賣毒品者，除非另有反證，證明其出於非
    營利之意思而為，概皆可認其係出於營利之意而為（最高法
    院87年度台上字第3164號判決意旨參照）。查被告蘇晏霆於
    行為時為智識正常之成年人，對於毒品交易為政府嚴格取締
    之犯罪，法律並定有重刑處罰，當知之甚稔，猶耗費時間精
    力與被告蔡騰緯共同商討及前往交付；則以常情研判，若該
    筆交易無利可圖，縱屬至愚之人，亦無甘冒遭取締販毒後移
    送法辦判處重刑之高度風險，而平白交易第三級毒品之理；
    另被告蔡騰緯則自承係以7500元販入3公克愷他命，完成交
    易可分得13500元價金其中5分之3部分等情（見本院卷第152
    、160、161頁），則計算後其本案交易可得報酬為600元，
    以上堪認被告2人本案販賣毒品之行為，均出於營利意圖而
    為，核屬無疑。
　㈥綜上，足見被告蔡騰緯之自白係與事實相符，可信為真；被
    告蘇晏霆所辯則與常情及共犯蔡騰緯、證人方世邦之供證俱
    不相符，難以採信。從而，本案事證明確，被告2人販賣第
    三級毒品未遂之犯行，均堪認定。
三、按愷他命係毒品危害防制條例第2條第2項第3款所稱之第三
    級毒品，不得販賣；次按犯罪之著手，係指行為人為實現犯
    意而開始實行犯罪構成要件之行為而言。販賣毒品罪之販賣
    者就買賣毒品之重要內容向對方有所表示時，即可認為已經
    著手販賣毒品之實行（最高法院101年度台上字第3735號判
    決意旨參照）；又刑事偵查技術上所謂之「釣魚」者，因買
    受人並無買受之真意，且該交易係在警察監視下伺機逮捕，
    事實上亦不能真正完成買賣，則此種行為，僅能論以販賣未
    遂（最高法院100年度台上字第4498號、102年度台上字第98
    8號判決意旨參照）。查本案在與佯裝買家員警商議毒品交
    易細節前，已經被告2人討論後，由被告蔡騰緯在WeChat張
    貼販賣毒品訊息，業如前述，堪認被告2人早有販賣第三級
    毒品之意；是核被告2人已著手於販賣，然因買家無實際買
    受真意故不遂之所為，均係犯毒品危害防制條例第4條第6項
    、第3項之販賣第三級毒品未遂罪；被告2人就上揭犯行，有
    犯意聯絡及行為分擔，為共同正犯。
四、被告蔡騰緯前雖因公共危險、違反毒品危害防制條例案件，
    分別經本院以105年度交簡字第4377號、104年度審簡字第23
    10號各判處有期徒刑5月、4月確定，分別於106年1月17日、
    105年4月20日易科罰金執行完畢；又被告蘇晏霆前雖因公共
    危險案件，經本院以106年度交簡字第1671號判處有期徒刑2
    月確定，於106年8月16日易科罰金執行完畢，均有臺灣高等
    法院被告前案紀錄表在卷可按；然檢察官並未就被告2人本
    案是否構成累犯並依法加重其刑等事項具體指出證明方法，
    是參酌最高法院110年度台上大字第5660號裁定意旨，本院
    即無庸依職權調查並為相關之認定，併予敘明。
五、被告2人於客觀上已著手於販賣毒品之實行，惟因員警欠缺
    購買真意而未能完成，為未遂犯，爰依刑法第25條第2項規
    定，按既遂犯之刑減輕之。次按犯第4條至第8條之罪於偵查
    及歷次審判中均自白者，減輕其刑，毒品危害防制條例第17
    條第2項定有明文；查被告蔡騰緯於偵查、審理中均坦承有
    本案全部犯行，符合在偵查及歷次審判中均自白之減刑要件
    ，應依上開規定減輕其刑，並就上述2項減輕事由依法遞減
    之。
六、爰審酌被告2人均正值青壯，不思努力進取，知悉毒品對人
    體之危害性，竟共謀一同出售愷他命6包，殘害國民身心健
    康，助長社會濫用毒品風氣；惟念被告蔡騰緯坦承犯行，態
    度良好，又被告2人均年輕識淺，本案顯係思慮未周，為貪
    圖獲取些微利潤下所為，且販賣之毒品未流入施用者手中，
    而未造成實害，及考量被告2人分別之素行、職業、經濟狀
    況、生活情形、犯後態度、犯罪之動機、目的、手段、分工
    、毒品數量、買賣價金、預計獲利等一切情狀，各量處如主
    文所示之刑，以資懲儆。
七、被告蔡騰緯前因違反洗錢防制法等案件，經本院以110年度
    金簡字第67號判處有期徒刑3月確定，於111年2月9日易科罰
    金執行完畢，有臺灣高等法院被告前案紀錄表在卷可按，顯
    不符刑法第74條第1項「一、未曾因故意犯罪受有期徒刑以
    上刑之宣告者。二、前因故意犯罪受有期徒刑以上刑之宣告
    ，執行完畢或赦免後，五年以內未曾因故意犯罪受有期徒刑
    以上刑之宣告者。」之規定，本院自無從依其與辯護人所請
    宣告緩刑，併與敘明。
八、查獲之白色結晶6包，均檢出第三級毒品愷他命成分（驗前
    總淨重4.137公克，驗餘總淨重4.1365公克），業如前述，
    均係被告2人因本案販賣未遂而非法持有之物，核如前述，
    應依刑法第38條第1項之規定宣告沒收；又鑑驗耗損部分，
    既已滅失，爰不另予宣告沒收；至於扣案裝盛上述毒品之外
    包裝袋，顯然留有毒品粉末、殘渣，難以析離，且無析離之
    實益與必要，當整體視之為毒品，併予宣告沒收之。而扣案
　　之被告蔡騰緯所有金色APPLE廠牌門號0000000000號行動電
    話1支（含SIM卡1張），係被告蔡騰緯持犯本案，即與佯裝
    買家員警聯絡約定交易細節所用之物，業經被告蔡騰緯供述
    明確（見本院卷第96頁），並有前述相關對話譯文、截圖可
    按，爰依毒品危害防制條例第19條第1 項規定沒收之。至於
    蘇晏霆持用之門號0000000000號行動電話1支（含SIM卡1張
    ），業經其否認與本案相關，復無證據足認上情，爰不予宣
    告沒收。
據上論斷，應依刑事訴訟法第299第1項前段，判決如主文。
本案經檢察官李秉錡偵查起訴，由檢察官許慈儀到庭執行公訴。
中　　華　　民　　國　　111 　年　　5 　　月　　31　　日
                  刑事第二庭　審判長法　官　許必奇

                                    法　官　劉芳菁

                                    法　官　洪珮婷
上列正本證明與原本無異。
如不服本判決，應於送達後20日內敘明上訴理由，向本院提出上
訴狀，上訴於本院第二審合議庭 (應附繕本) 。其未敘述上訴理
由者，應於上訴期間屆滿後20日內向本院補提理由書「切勿逕送
上級法院」。                  
　　　　　　　　　　　　　　　　    書記官  陳品伃　　　
中　　華　　民　　國　　111 　年　　6 　　月　　2 　　日
附錄論罪科刑法條全文：
毒品危害防制條例第4條第3項、第6項
製造、運輸、販賣第三級毒品者，處7年以上有期徒刑，得併科
新臺幣1千萬元以下罰金。
前五項之未遂犯罰之。